臺灣高等法院臺中分院民事判決　　　　 100年度上易字第73號
上　訴　人　陳馨慧
被　上訴人　張春圓
上列當事人間請求侵權行為損害賠償事件，上訴人對於中華民國
99年12月23日臺灣彰化地方法院99年度訴字第915號第一審判決
提起上訴，本院於100年3月9日言詞辯論終結，判決如下：
    主      文
上訴駁回。
第二審訴訟費用由上訴人負擔。
    事實及理由
一、被上訴人（即原告）方面：
  (一)、答辯之聲明：
    1.上訴駁回。
    2.第二審訴訟費用由上訴人負擔。
  (二)、陳述：
    1.上訴人及被上訴人均為彰化縣員林鎮○○街「揚名天下大
      樓」之住戶，兩造因大樓管理委員會之事務發生爭執，於
      98年12月27日晚間7時30分許，兩造又因故發生爭執，上
      訴人基於傷害人之身體之犯意，在大樓守衛室前，徒手毆
      打被上訴人之臉頰，造成被上訴人受有左臉及左耳之挫傷
      併紅腫、牙齒出血等傷害，上訴人故意傷害被上訴人之名
      譽及身體，被上訴人向上訴人請求給付精神慰撫金新臺幣
      （下同）300,000元及醫療支出2,730元。爰依民法第184
      條第1項前段、第193條第1項、195條第1項侵權行為之法
      律關係請求上訴人賠償，並聲明請求：「(1)上訴人應給付
      被上訴人3 02,鎮730元及自刑事附帶民事訴訟起訴狀繕本
      送達上訴人之翌日即99年8月27日起，至清償日止按年息
      百分之5計算之利息；(2)願供擔保請求宣告假執行。」，
      原審判命上訴人應給付被上訴人71,730元及自99年8月27
      日起至清償日止按週年利率百分之5計算之利息，並依職
      權為假執行之宣告，於法並無不合（被上訴人敗訴部分，
      被上訴人未聲明不服，已告確定），上訴人之上訴為無理
      由。於本院答辯聲明如上所示。
    2.於本院補充陳稱：
      (1)按最高法院95年度台上字第2058號裁定略謂：「診斷書
        費用，如係被害人為證明損害發生原因及其範圍必要之
        費用，應納為損害之一部分。」，查上訴人毆傷被上訴
        人，致被上訴人因此支出醫療費用1,730元，依被上訴
        人所受傷害及員生醫院收據載明治療費別，自屬治療上
        之必要費用，應由上訴人賠償被上訴人。其中98年12月
        27日被上訴人向被上訴人申請診斷書之費用1,100元，
        及99年7月23日被上訴人向員生醫院掛號並申請診斷書
        及證明書之費用共250元，均係工作訴訟之使用，並有
        原審被上訴人99年8月6日刑事附帶民事起訴狀檢附之9
        8年12月27日診斷證明書及99年7月23日診斷證明書為證
        （見原審99年度附民字第106號卷《下稱原審附民卷》
       17、18頁）。
      (2)上訴人於98年12月27日毆打被上訴人後，被上訴人對上
        訴人之惡行倍感恐懼，而不敢居住在兩造同住之社區大
        樓內，被上訴人因本件傷害事件發生後幾天隨即另行租
        賃房屋外外，以求躲避上訴人。直至99年7月初方敢返
        回住宅住居，以上事實並有房屋租賃契約（見本院卷5
        3至56頁）為憑。綜上，足見被上訴人因上訴人之傷害
        行為而受有重大精神傷害，原審酌定之精神慰撫金700,
        000元，並無過高。又上訴人本身有不動產，該不動產
        僅係登記於其配偶陳文彬名下（見本院卷57頁揚名天下
        社區未繳管理費名單）而已；而被上訴人所有不動產乃
        自用住宅，價值不過僅100,000元，另二筆土地乃前開
        自用住宅之基地，均為持分，價值不過80,000元。再被
        上訴人因熱心公益，獲選擔任兩造社區住宅之管理委員
        會主任委員（見本院卷58頁揚名天下98年12月份應付款
        明細），足見被上訴人尚屬受人尊重，惟上訴人竟於被
        上訴人任職社區管理委員會主任委員之際，於兩造社區
        守衛室前公開毆打被上訴人成傷，且係毆打被上訴人臉
        部，被上訴人遭到嚴重之屈辱，足見原審酌定之70,000
        元精神慰撫金，並無過高之情。
二、上訴人（即被告）方面：
  (一)、上訴之聲明：
    1.原判決不利於上訴人之部分廢棄。
    2.上開廢棄部分，被上訴人在第一審之訴駁回。
    3.第一、二審訴訟費用由被上訴人負擔。
  (二)、陳述：
    1.被上訴人請求98年12月27日之門診收據1,480元及99年7月
      23日之門診收據100元2張及50元收據1張共1,730元。按最
      高法院66年度第5次民庭庭推總會議決議(二)「當事人因傷
      害所支出之診斷書費用，非係因侵權行為所生財產上之損
      害，不得請求賠償。」（見本院卷25頁），故被上訴人上
      開門診收據非屬醫療之必要費用，此部分顯不能請求。
    2.被上訴人實際所受傷害均屬輕微皮肉外傷，休養之後即可
      痊癒，而被上訴人因細故與他人起爭執，本件並非首例，
      類似案件有臺灣彰化地方法院檢察署檢察官97年度偵字第
      7756號聲請簡易判決處刑書（見本院卷22、23頁），足證
      被上訴人所受之精神損害並非嚴重。又被上訴人名下有田
      賦2筆，房屋1棟；上訴人則無任何財產，上訴人本身又患
      有恐慌症（見本院卷24頁員生醫院診斷書），無法工作及
      照顧家庭，原判決未詳查，慰撫金之酌定顯然過高，應以
      6,000元為適當。原審判命上訴人應給付被上訴人71,730
      元及自99年8月27日起至清償日止按週年利率百分之5計算
      之利息，並依職權為假執行之宣告，即有未洽。上訴人提
      起上訴，上訴聲明如上所示。
三、本院判斷：
  (一)、被上訴人主張：上訴人及被上訴人均為彰化縣員林鎮○○
      街「揚名天下大樓」之住戶，兩造因大樓管理委員會之事
      務發生爭執，於98年12月27日晚間7時30分許，兩造又因
      故發生爭執，上訴人基於傷害人之身體之犯意，在大樓守
      衛室前，徒手毆打被上訴人之臉頰，造成被上訴人受有左
      臉及左耳之挫傷併紅腫、牙齒出血等傷害，上訴人傷害之
      犯行，業經原審99年度簡字第1394號刑事簡易判決，判處
      上訴人拘役20日，如易科罰金，以新臺幣1,000元折算1日
      等情，業據本院調閱上開刑事卷證可稽，參酌上訴人於刑
      事程序及本院審理中坦承確於上開時毆傷被上訴人之事實
      不諱，並有上開原審99年度簡字第1394號刑事簡易判決在
      卷可稽（見原審卷7至9頁）。從而，被上訴人之主張，堪
      信為真實。
  (二)、按因故意或過失不法侵害他人之權利者，負損害賠償責任
      ；不法侵害他人之身體或健康者，對於被害人因此喪失或
      減少勞動能力或增加生活上之需要時，應負損害賠償責任
      ；不法侵害他人之身體、健康、名譽、自由、信用、隱私
      、貞操，或不法侵害其他人格法益而情節重大者，被害人
      雖非財產上之損害，亦得請求賠償相當之金額，民法第18
      4條第1項前段、第193條第1項、第195條第1項分別定有明
      文。上訴人於前揭時地毆打被上訴人之臉頰，造成被上訴
      人受有左臉及左耳之挫傷併紅腫、牙齒出血等傷害，已如
      前述，上訴人之傷害行為與被上訴人受傷結果間有相當因
      果關係，上訴人自應負侵權行為損害賠償責任甚明。茲就
      被上訴人之請求項目及金額審酌如下：
    1.醫療費用：
      (1)按全民健康保險法第1條後段規定，就該法未規定之事
        項應適用保險法相關規定。惟全民健康保險性質上係屬
        健康、傷害保險，除有全民健康保險法第82條規定之情
        形外，依保險法第130條、第135條準用同法第103條之
        規定，全民健康保險之保險人不得代位行使被保險人因
        保險事故所生對於第三人之請求權，要無保險法第53條
        規定適用之餘地。是全民健康保險之被保險人，非因汽
        車交通事故受傷害，受領全民健康保險提供之醫療給付
        ，其因侵權行為所生之損害賠償請求權並不因而喪失（
        最高法院89年度台上字第805號判決意旨參照）。基此
        ，被上訴人之上開傷勢既非因汽車交通事故所造成，被
        上訴人就受領全民健康保險提供之醫療給付，仍得依侵
        權行為之法律關係請求上訴人賠償。
      (2)查被上訴人主張因上訴人之傷害行為，致支出醫療費2,
        730元，並提出診斷證明書3紙、醫療費用明細1紙及門
        診收據11紙在卷足佐（見原審附民卷14至18頁）。其中
        除診治腳傷費用與本次受傷無關，不應准許。其餘98年
        12月27日之門診收據1,480元及99年7月23日之門診收據
        100元2張及50元收據1張等醫療費共計1,730元【即原審
        附民卷17、18頁，計算式：1, 480+100+100+50＝1,730
        】，核屬必要費用，被上訴人之請求於法有據，應予准
        許。
      (3)至上訴人辯稱：被上訴人請求98年12月27日之門診收據
        1,480元及99年7月23日之門診收據100元2張及50元收據
        1張共1,730元部分，依最高法院66年度第5次民庭庭推
        總會議決議(二)「當事人因傷害所支出之診斷書費用，非
        係因侵權行為所生財產上之損害，不得請求賠償。」（
        見本院卷25頁），故被上訴人上開門診收據非屬醫療之
        必要費用，此部分顯不能請求云云；然查。上述最高法
        院66年度第5次民庭庭推總會議之決議(二)，業經最高法
        院91年5月7日91年第3次民事庭會議決議(二)認上述66年
        度第5次民庭庭推總會議之決議(二)不再供參考，並有上
        述最高法院95年度台上字第2058號裁定意旨可資參酌。
        準此，上訴人所辯，尚難採信。
    2.精神慰撫金部分：
      上訴人國中畢業，無業，名下無任何財產；被上訴人國小
      畢業，現職為家庭代工修改衣服，名下有房屋1筆、土地2
      筆名下無任何財產等情，業經兩造陳明在卷，且有全國財
      產稅總歸戶財產查詢清單、稅務電子閘門財產所得調件明
      細表在卷足憑（見本院卷10至15、20、33、34、37頁）。
      本院斟酌上述兩造之身分、地位、經濟狀況、年齡、上訴
      人事後之態度等一切情狀，認被上訴人請求非財產上損害
      金額應以70,000元之範圍內為適當，超過部分之請求自屬
      無據。至於被上訴人請求300,000元核屬過高，而上訴人
      認以6,000元為適當，則屬過低，均一併明。
    3.綜上，被上訴人得請求賠償之金額共計71,730元（醫療費
      用1,730元+精神慰撫金70,000元＝71,730元）。
  (三)、再按給付無確定期限者，債務人於債權人得請求給付時，
      經其催告而未為給付，自受催告時起，負遲延責任。其經
      債權人起訴而送達訴狀，或依督促程序送達支付命令，或
      為其他相類之行為者，與催告有同一之效力；遲延之債務
      ，以支付金錢為標的者，債權人得請求依法定利率計算之
      遲延利息。但約定較高者，仍從其約定利率；又應付利息
      之債務，其利率未經約定，亦無法律可據者，週年利率為
      百分之5，民法第229第2項、第233條第1項及第203條分別
      定有明文。查本件被上訴人請求上訴人應給付之前開金額
      ，，並未定有給付期限，又被上訴人提起刑事附帶民事起
      訴狀繕本係於99年8月16日寄存送達上訴人，有送達證書1
      紙在卷足佐（見原審附民卷），是應於同年8月26日發生
      送達效力，則本件被上訴人請求按刑事附帶民事起訴狀繕
      本送達上訴人之翌日（即寄存日之翌日）起算，應自99年
      8月27日起算法定遲延利息，自屬有據。
四、綜上所述，被上訴人依據侵權行為之法律關係請求上訴人給
    付71,730元及自刑事附帶民事起訴狀繕本送達上訴人之翌日
    即99年8月27日起至清償日止，按年息百分之5計算之遲延利
    息，為有理由，應予准許；逾上開部分之請求，為無理由，
    應予駁回（被上訴人敗訴部分，未聲明不服，已告確定）。
    原審就上開應准許部分為被上訴人勝訴之判決，並依民事訴
    訟法第389條第1項第5款規定，依職權為假執行之宣告，經
    核無不合。上訴意旨猶執陳詞指摘原判決不當，聲明求予廢
    棄改判，為無理由，應予駁回。又上開准許部分，未逾1,50
    0,000元，本院判決後已告確定，其陳明願供擔保請求宣告
    假執行，自無宣告假執行之必要，併予敘明。
五、又本件事證已臻明確，兩造其餘主張或攻擊防禦方法並其他
    證據資料，對本件判決結果並無影響，毋庸審酌之，附此
    明。
六、據上論結，本件上訴為無理由，依民事訴訟法第449條第1項
    、第78條，判決如主文。
中    華    民    國   100    年    3     月    23    日
                民事第一庭    審判長法  官  吳火川
                                    法  官  陳繼先
                                    法  官  胡景彬
以上正本係照原本作成。
兩造均不得上訴。
                                    書記官  劉建智
中    華    民    國   100    年    3     月    24    日
                                                      Ａ